臺灣板橋地方法院刑事裁定　　　　　　 99年度聲判字第104號
聲　請　人　張寶林
代　理　人　黃璧川律師
被　　　告　雷詠婷
　　　　　　高福登
上列聲請人因告訴被告等詐欺案件，不服臺灣高等法院檢察署檢
察長99年度上聲議字第6925號駁回再議之處分（原不起訴處分
案號：臺灣板橋地方法院檢察署99年度偵字第21089 號），聲請
交付審判，本院裁定如下：
    主  文
聲請駁回。
    理  由
一、按告訴人不服上級法院檢察署檢察長或檢察總長認再議為無
    理由而駁回之處分者，得於接受處分書後10日內委任律師提
    出理由狀，向該管第一審法院聲請交付審判。法院認為交付
    審判之聲請不合法或無理由者，應駁回之，刑事訴訟法第25
    8 條之1 、第258 條之3 第2 項前段，分別定有明文。查本
    件聲請人張寶林以被告雷詠婷、高福登涉犯詐欺罪，向臺灣
    板橋地方法院檢察署檢察官提出告訴，經該檢察署檢察官為
    不起訴處分（99年度偵字第21089 號）後，聲請人不服，聲
    請再議亦經臺灣高等法院檢察署檢察長於民國99年9 月24日
    以99年度上聲議字第6925號處分書認其再議為無理由而駁回
    再議，業經本院調取該案卷宗核閱無訛。又前揭臺灣高等法
    院檢察署處分書，於99年9 月30日送達聲請人張寶林之住居
    所，由張寶林之受僱人收受，有臺灣高等法院檢察署送達證
    書影本1 紙在卷可憑，嗣聲請人於99年10月7 日委任律師提
    出交付審判聲請狀向本院聲請交付審判等情，亦業經本院核
    閱上開卷宗、臺灣高等法院檢察署送達證書及聲請交付審判
    狀及補充理由狀上本院收狀戳章無訛，是本件聲請為合法，
    合先敘明。
二、聲請交付審判意旨略以：詳如刑事聲請交付審判狀所載（如
    附件）。
三、按刑事訴訟法第258 條之1 規定，告訴人得向法院聲請交付
    審判，此係對於檢察官不起訴或緩起訴裁量權制衡之一種外
    部監督機制，法院僅就檢察官所為不起訴或緩起訴之處分是
    否正確加以審查，以防止檢察機關濫權。依此立法精神，同
    法第258 條之3 第3 項規定：法院就交付審判之聲請為裁定
    前，得為必要之調查。所謂得為必要之調查，係指調查證據
    之範圍應以偵查中曾顯現者為限，不可就新提出之證據再為
    調查，亦不可蒐集偵查卷以外之證據，否則將與刑事訴訟法
    第260 條之再行起訴規定混淆不清（臺灣高等法院91年4 月
    25日刑庭會議法律問題研討意見參照）。又法院於審查交付
    審判之聲請有無理由時，除認為告訴人所指摘不利被告之事
    證未經檢察機關詳為調查或斟酌，或不起訴處分書所載理由
    違背經驗法則、論理法則或其他證據法則者外，不宜率予交
    付審判（法院辦理刑事訴訟案件應行注意事項第134 項參照
    ）。至上開所謂告訴人所指摘不利被告之事證未經檢察機關
    詳為調查，係指告訴人所提出請求調查之證據，檢察官未予
    調查，且若經調查，即足以動搖原偵查檢察官事實之認定及
    處分之決定；倘調查結果，尚不足以動搖原事實之認定及處
    分之決定者，仍不能率予交付審判。
四、又按犯罪事實應依證據認定之，無證據不得認定犯罪事實，
    刑事訴訟法第154 條第2 項定有明文。次按犯罪事實之認定
    ，應憑真實之證據，倘證據是否真實尚欠明確，自難以擬制
    推測之方式，為其判斷之基礎；而認定犯罪事實之證據係指
    足以認定被告確有犯罪行為之積極證據而言，該項證據自須
    適合於被告犯罪事實之認定，始得採為斷罪之資料；刑事訴
    訟上證明之資料，無論為直接或間接證據，均須達於通常一
    般之人均不致有所懷疑，而得確信其為真實之程度，始得據
    為有罪之認定，若其關於被告是否犯罪之證明未能達此程度
    ，而有合理懷疑之存在，致使無從形成有罪之確信，根據「
    罪證有疑，利於被告」之證據法則，即不得遽為不利被告之
    認定；其以情況證據（即間接證據）斷罪時，尤須基於該證
    據在直接關係上所可證明之他項情況事實，本乎推理作用足
    以確證被告有罪，方為合法，不得徒憑主觀上之推想，將一
    般經驗有利被告之其他合理情況逕予排除（最高法院53年臺
    上字第656 號、29年上字第3105號、76年臺上字第4986號、
    32 年 上字第67號判例意旨參照）。復按告訴人之告訴，係
    以使被告受刑事訴追為目的，是其陳述是否與事實相符，仍
    應調查其他證據以資審認（最高法院52年臺上字第1300號判
    例意旨參照）。
五、經查：原不起訴處分書及再議駁回處分書就如何認定上開被
    告並無聲請人所指詐欺取財之理由，均已論述甚詳。至聲請
    意旨雖另以前詞指陳原不起訴處分書及再議駁回處分書認被
    告等人無涉犯上開犯行容有誤解，適用法則顯有違誤云云。
    然據被告雷詠婷於偵查中辯稱：築拓設計整合行銷是伊個人
    成立的工作室，是做裝潢、施工及建築，被告高福登是伊的
    工班之一，不是伊的雇主，平常高福登施工都是他要來跟伊
    請款，包含施工材料費跟工資，伊與告訴人張寶林簽訂板橋
    皇翔帝國社區3 戶房屋裝潢合約，約定總工程款為新臺幣
    （下同）230 萬10 0元，分4 期支付，原本第1 期工程款須
    於開工前支付，但告訴人說怕伊跑掉，所以等伊開工後2 、
    3 個星期，約在98年12月底，才分兩次支付伊現金共69萬元
    ，之後於99年1 月21日下午，工程已經做到一半，告訴人想
    要修改設計內容，他不知道怎樣突然發飆對伊罵三字經，還
    要伊滾，且要求高福登和他談，高福登本來不想去，但伊跟
    他說我們不能做到一半就不做，還是要去幫他收尾，他們談
    論時伊不在場，但告訴人的意思就是要伊的工班高福登幫他
    把裝潢做完，但告訴人把設計師趕走，依據我們的行規，工
    班也會跟著離開，後來告訴人有匯61萬元給高福登，高福登
    再將款項轉匯給伊，但該筆款項是張寶林應支付的工程款，
    他已經拖了一個月，而且伊已經幫張寶林做了三分之二的工
    程，按照合約計算，張寶林還欠渠等10幾萬元等語；被告高
    福登則辯稱：伊是雷詠婷的下包，負責施作木工，於98年12
    月11日進場施工，該3 戶房屋裝潢已經完成約7 成，後來是
    雷詠婷叫伊退場，是她跟屋主間有爭執，最後一次請款是雷
    詠婷請伊去跟張寶林請款，因為他們2 人吵架，張寶林跟伊
    表示會付錢給伊，但他不要給雷詠婷，告訴人於99年1 月26
    日有匯款61萬元給伊，伊把這筆款項轉交給雷詠婷，就本件
    工程雷詠婷已經付給伊140 多萬元等語。茲查：
(一)、依本件被告雷詠婷與聲請人所簽訂之工程合約書第5 條就工
    程價款之給付約定為：「工程總價2,300,100 元。第一期：
    開工簽約30%NT$690,030 元。第二期：木作進場30%NT$690,
    030 元。第三期：油漆退場30%NT$690,030 元。第四期：完
    工驗收10%NT$230,100 元」等內容，此有工程合約書1 份在
    卷可參（見99年度他字第1803號偵查卷第8 頁），是倘被告
    雷詠婷就本件承攬工程若已開始進行木作工程者，依上開工
    程合約書之約定，自有權利向聲請人請求第二期之工程款69
    0,030 元，而本件被告雷詠婷、高福登確實有進場施作木作
    ，且木作部分已開始動工乙節，為聲請人張寶林所不否認，
    再證人即到場施作之木工李波、吳慶烈於偵查中亦均證稱：
    告訴人之皇翔帝國社區3 戶房屋，伊都有進場作木工等語（
    見同上偵查卷第150 、152 頁），復有施工現場照片在卷可
    參（見同上偵查卷第107 至136 頁），是被告雷詠婷依據上
    開工程合約書之約定，向聲請人收取第一、二期之工程款（
    合計應為138 萬60元），自屬有據。
(二)、至聲請人即告訴人張寶林雖另以：被告雷詠婷稱其於99年1
    月21日工作已完成一半，係告訴人要修改設計之內容，且要
    被告高福登與告訴人談，告訴人則要被告高福登幫他把裝潢
    完成，但被告雷詠婷竟未提及被告高福登收到告訴人之61萬
    元匯款後，旋於隔日將所有生財設備搬走；再被告高福登雖
    謂其施工之工作已完成七成，但亦未提及其收到告訴人匯款
    之次日即將所有生財設備搬走，是本件工程到底完成多少，
    則係被告等有無詐欺之關鍵云云。惟查，本件工程款有關總
    價、各項款項及交付時間等要素，既經聲請人與被告雷詠婷
    合意，而明定在系爭工程合約書中，故聲請人自應依契約之
    約定履行其契約上之義務，而上開工程契約僅規定「木作進
    場」被告雷詠婷即得請款工程總價百分之30即690,030 元，
    顯見木作工程完成多少比例，並非被告雷詠婷得否請求該筆
    款項的重要之點，復依上開工程契約約定，被告雷詠婷之施
    工團隊既已開始施行木作，則本件第一、二期之工程款共13
    8 萬60元即已到期，則被告雷詠婷本有請求聲請人履行給付
    上開工程款之權利，故縱其等於收受第二期工程款後即將施
    工團隊撤出該工地，亦難認其等於請求第二期工程款時，即
    有何詐欺之故意。再聲請人雖另提其所委託敦盛設計裝璜有
    限公司及美築室內裝潢行就本件「皇翔帝國社區」18樓、22
    樓、23樓3 戶房屋已施作部分進行估價，估價結果分別為63
    萬3,330 元、66萬9,069 元，且以上估價均包含利潤，而被
    告雷詠婷於98年12月17日及28日已取走690,000 元，而全部
    工程預定完工日為99年2 月19日，但至99年1 月26日被告所
    完成的工作已明顯拖延，而被告高福登竟向告訴人佯稱可以
    趕工而騙走61萬元後，即避不見面，顯見其等有詐欺之故意
    云云，惟依聲請人與被告雷詠婷所簽訂之工程合約書，聲請
    人依約本有如期支付第一、二期工程款之義務，已如前所認
    ，且本件裝潢木作工程有拆除重作之情形，業據證人李波等
    人證述明確，此部分之價值自非上開估價商號依房屋現況所
    能斟酌，故實難僅以上開估價結果，即認定被告等人有故意
    詐欺聲請人之行為，綜上，本件尚乏積極事證足認被告等人
    涉有詐欺犯行，自難僅因被告等人嗣後未能按照工程合約書
    如期完工之客觀事實，即遽認被告等人於訂約之初即有詐欺
    犯意，而率以刑責相繩。
六、綜上所述，本件前開不起訴處分及駁回再議理由暨事證，既
    經本院調閱前開卷證核閱屬實，且聲請人聲請交付審判之理
    由，已經前開不起訴處分書及駁回再議處分書詳細論列說明
    為不起訴處分及駁回再議聲請之理由，復無何違背經驗法則
    、論理法則或其他證據法則之情事。本院因認本件並無聲請
    人即告訴人所指摘不利被告之事證未經檢察機關詳為調查或
    斟酌，或不起訴處分書所載理由有何違背經驗法則、論理法
    則或其他證據法則等得據以交付審判之事由存在。故聲請人
    聲請交付審判，為無理由，應予駁回。
七、依刑事訴訟法第258條之3第2項前段，裁定如主文
中    華    民    國    100     年    4    月    18   日
                  刑事第一庭  審判長法  官  李釱任
                                    法  官  鄭水銓
                                    法  官  陳正偉
上列正本證明與原本無異。
本裁定不得抗告。
                                    書記官  許慧禎
中    華    民    國    100     年    4    月    18   日